臺灣高等法院臺南分院刑事判決　　　　　　　九十一年度上更(一)字第二號　Ｃ
　　　上　訴　人
　　　即　被　告　乙　○　○
　　　指定辯護人　本院公設辯護人　丙　○　○
右上訴人因毒品危害防制條例案件，不服臺灣雲林地方法院八十七年度訴字第四五○
號中華民國八十八年八月十九日第一審判決（起訴案號：臺灣雲林地方法院檢察署八
十七年度偵字第五二三三號），提起上訴，判決後，經最高法院發回更審，本院判決
如左：
      主      文
原判決撤銷。
乙○○無罪。
      理      由
一、本件公訴意旨略以：被告乙○○（下稱被告）前因違反麻醉藥品管理條例案件，
    經台灣台東地方法院判處有期徒刑十月，於民國八十四年十一月七日執行完畢，
    猶不知悔改。復基於意圖營利之概括犯意，自八十七年八月初某日起，至八十七
    年八月底某日，連續二次在雲林縣麥寮鄉○○村○○路之「滿貫大亨遊藝場」內
    ，販賣第二級毒品安非他命（下略稱安非他命）予甲○○（涉犯吸用安非他命部
    分，業經觀察勒戒完畢），每次販賣數量一小包，代價新台幣（下同）二千元。
    嗣於八十七年九月六日，甲○○涉犯吸用安非他命而為警查獲後，始循線查出上
    情。因認被告涉犯毒品危害防制條例第四條第二項之販賣第二級毒品罪嫌。
二、訊據被告乙○○矢口否認有於前揭時地販賣安非他命予甲○○之犯行，辯稱：伊
    不認識甲○○云云。
三、按犯罪事實應依證據認定之，無證據不得推定其犯罪事實，刑事訴訟法第一百五
    十四條定有明文。而所謂認定犯罪事實之證據，係指足以認定被告確有犯罪行為
    之積極證據而言，雖不以直接證據為限，間接證據亦包括在內，然而無論直接或
    間接證據，其為訴訟上之證明，須於通常一般人均不致有所懷疑，而得確信其為
    真實之程度，始得據之為有罪之認定，倘其證明尚未達到此一程度，而有合理懷
    疑存在時，即無從為有罪之確信，自應為無罪之判決。經查公訴人認被告有於前
    揭時地連續二次販賣安非他命予甲○○之犯行，無非係以證人甲○○於警訊及偵
    查中指證渠曾連續二次向被告購買安非他命，及被告曾於警訊中自白稱：「有一
    次甲○○找我朋友綽號黑狗要向我買安非他命，我朋友黑狗來向我拿安非他命要
    去賣給甲○○，甲○○說太貴，所以我就沒有賣給甲○○」「我有販賣安非他命
    給綽號『小平頭』及綽號『變態仔』」等語，足認甲○○之指證可採等情為據。
    惟證人甲○○於警訊及偵查中係依警方所提供之口卡片及相片指證被告，並未當
    場指認被告即為販賣安非他命之人，直至原審審理時，甲○○始首次在庭上當場
    指認時稱「（是否向被告買的？）好像，不過比較高些，不是被告，年紀約二十
    多歲。」（見原審卷第十七頁背面），本院審理時再次命證人甲○○指認，復稱
    「我不是跟被告買的，是另外一位綽號『小胖』。」「（警局指認被告口卡片）
    當時相片很像，但實際出庭看身材差很多。」「（檢察官提示被告彩色照片）我
    是說有像。」「（綽號『小胖』是否當庭之被告？）不是。」（見本審卷第二十
    六頁、第二十七頁、第五十三頁），參以甲○○於檢察官首次訊問（警局所指證
    之口卡是否正確？）時，亦稱「我覺得很像但無法百分之百確定」（見偵查卷第
    十七頁），則甲○○於警訊及偵查中所指認之口卡片及照片是否即為販賣伊安非
    他命之人，即非確定無疑，又甲○○係住在雲林縣麥寮鄉○○村○○路二００巷
    七六號，鄰近被告所住之同巷七八之六號，若被告係販賣安非他命予甲○○之人
    ，以彼等住所相近之地緣關係，焉需相約在「滿貫大亨遊藝場」內交易，甲○○
    既供出販賣安非他命之人，亦不會不知其鄰居即被告之姓名住址，然其經警查獲
    其施用安非他命，首次於警訊中竟僅供稱來源係向綽號「小胖」者購買，但不知
    其真實姓名地址（見警訊卷第一頁），嗣始根據警方所提供之被告口卡片指證被
    告為販賣安非他命之人，該項指證過程是否係甲○○意圖掩飾被告身分，抑或如
    其於審理中所稱販賣安非他命之綽號「小胖」者確非被告本人，單憑證人甲○○
    前後之供述，實難遽予論斷。至於被告固曾於警訊中自白「有一次甲○○找我朋
    友綽號黑狗要向我買安非他命，我朋友黑狗來向我拿安非他命要去賣給甲○○，
    甲○○說太貴，所以我就沒有賣給甲○○」「我有販賣安非他命給綽號『小平頭
    』及綽號『變態仔』」等情，惟被告之自白，本不得作為有罪判決之唯一證據，
    仍應調查其他必要之證據，以察其是否與事實相符，而警方至今並未查得該綽號
    「黑狗」、「小平頭」、「變態仔」之身分，況被告前揭自白與甲○○於警訊偵
    查中指證被告販賣安非他命之情節相去甚遠，自無法僅憑被告於警訊中之陳述，
    即認甲○○於警訊及偵查中之指證為真。另被告雖施用安非他命成習，惟並無法
    以之推定其為維持繼續購買安非他命之經濟能力而有營利意圖而販賣安非他命之
    行為，亦不待言。此外，依毒品危害防制條例第十七條規定，犯該條例第四條第
    一項至第三項、第五條第一項至第三項、第六條第一項至第三項、第七條第一項
    至第三項、第八條第一項至第三項、第十條或第十一條第一項、第二項之罪，供
    出毒品來源，因而破獲者，得減輕其刑。是施用毒品之人，如供出毒品之來源因
    而破獲者，既得邀減輕其刑之寬典，為擔保其所為毒品來源陳述之真實性，被指
    證販賣之對象，尤應有足以令人確信其陳述為真實之補強證據，始能據以為論罪
    之依據，而本件公訴人起訴之被告犯罪事實除證人甲○○前後不一且非肯定之指
    證外，並無其他足以認定被告販賣安非他命予甲○○之補強證據，本院綜合全部
    卷證資料，對於公訴意旨所指被告販賣安非他命予甲○○之犯行，客觀上尚未達
    於通常一般人均不致有所懷疑，而得確信其犯罪事實之程度，依「罪證有疑，利
    於被告」之法則，即應作有利於被告之認定。
四、此外，本件又查無其他積極證據足證被告有何右揭犯行，既不能證明被告犯罪，
    自應諭知無罪之判決，以示審慎。原審未予詳查，遽予被告論罪科刑，自有未合
    ，被告上訴意旨指摘原判決不當，非無理由，自應由本院撤銷改判，並諭知被告
    無罪之判決。
據上論結，應依刑事訴訟法第三百六十九條第一項前段、第三百六十四條、第三百零
一條第一項，判決如主文。
本案經檢察官劉欽銘到庭執行職務。
中    華    民    國      九十一      年      四      月    三十        日
                                  臺灣高等法院臺南分院刑事第三庭
                                      審判長法官  黃    崑    宗
                                            法官  林    勝    木
                                            法官  葉    居    正
右正本證明與原本無異。
如不服本判決，應於判決送達後十日內向本院提出上訴狀，其未敘述理由者並應於提
出上訴狀後十日內向本院補提理由書（應附繕本)。
                                      法院書記官  陳    嘉    琍
中    華    民    國      九十一      年      五      月      一        日
